臺灣彰化地方法院刑事判決　　　　　九十四年度選易字第二號
公　訴　人　臺灣彰化地方法院檢察署檢察官
被　　　告　乙○○
選任辯護人　陳建勛　律師
上列被告因違反公職人員選舉罷免法案件，經檢察官提起公訴（
九十四年度選偵字第九號），本院判決如下：
    主  文
乙○○無罪。
    理  由
一、公訴意旨略以：被告乙○○前係彰化縣農田水利會溪湖工作
    站站長，緣現任彰化縣農田水利會會長陳釘雲之子陳煥林參
　　選中華民國第六屆立法委員選舉（編號為十四號），詎被告
　  為了幫候選人陳煥林助選拉票，竟與擔任彰化縣農田水利會
    埤頭工作站站長之甲○○（所涉違反公職人員選舉罷免法罪
    嫌，另由本院以九十四年度選易字第一號案件審理中）基於
    共同犯意之聯絡，由被告於民國九十三年十二月六日上午九
　　時四十九分許，以溪湖工作站站內電話號碼為０四─000
  　0000號，撥打甲○○之行動電話號碼00000000
    00號，告知位於「七星輪胎行」對面，即彰化縣埤頭鄉○
　　○村○○○路五五號之吳金常一戶有四人具有投票權，囑咐
　  甲○○叫彰化縣農田水利會萬興工作站小組長林文賜去買票
    ，甲○○亦於通話中確認係「七星輪胎對面吳金常」後，答
　　稱「好」而應允，預備伺機買票賄選，然上開預備賄選之確
　  認名冊行為，嗣因甲○○遭查獲而未實行後續之買票，因認
    被告涉有公職人員選舉罷免法第九十條之一第二項、第一項
　　之預備賄選罪嫌。
二、按犯罪事實應依證據認定之，無證據不得認定犯罪事實，刑
    事訴訟法第一百五十四條第二項定有明文。復按所謂認定犯
    罪事實之證據，係指足以認定被告確有犯罪行為之積極證據
    而言，該項證據自須適合於被告犯罪事實之認定，始得採為
    斷罪資料；又事實之認定，應憑證據，如未能發現相當證據
    ，或證據不足以證明，自不能以推測或擬制之方法，以為裁
    判基礎，最高法院二十九年上字第三一０五號、四十年臺上
    字第八六號判例著有明文。又按認定犯罪事實所憑之證據，
    無論係直接證據或間接證據，其為訴訟上之證明，須於通常
    一般之人均不致有所懷疑，而得確信其為真實之程度者，始
    得據為有罪之認定，倘其證明尚未達到此一程度，而有合理
    性之懷疑存在時，法院復已就其心證上之理由予以闡述，敘
    明其如何無從為有罪之確信，因而為無罪之判決者，不得遽
    指為違法，最高法院七十六年臺上字第四九八六號著有判例
    。
三、公訴人認被告乙○○涉有上開罪嫌，無非係以被告乙○○於
    九十三年十二月六日上午九時四十九分許，以溪湖工作站站
    內號碼０四─0000000號，撥打甲○○之行動電話號
　　碼0000000000號，向甲○○告稱：七星輪胎對面
　  有一戶吳金常，他們有四票，叫文賜去處理一下等語為其主
    要之論據。惟訊據被告堅決否認涉有何右揭犯行，辯稱：伊
    固有於九十三年十二月六日上午九時四十九分許，以溪湖工
    作站站內號碼０四─0000000號，撥打甲○○之行動
    電話號碼0000000000號，並在電話中向甲○○提
    及七星輪胎對面有一戶吳金常，他們有四票，叫文賜去處理
    一下等語，然其所稱的「處理」係指拜訪、拜票，並非買票
    之意等語。
四、經查：（一）被告固確有於九十三年十二月六日上午九時四
    十九分許，以溪湖工作站站內號碼０四─0000000號
    ，撥打甲○○之行動電話號碼0000000000號，並
    在電話中向甲○○提及七星輪胎對面有一戶吳金常，他們有
    四票，叫文賜去處理一下等語等情，已據被告供明在卷，且
    經證人甲○○於警詢、偵查所述及於本院審理時結證明確；
    惟被告於警詢、偵查、本院準備程序及審理時迭次均堅決否
    認上開通話內容係要買票之意，而證人甲○○於本院審理時
    亦證稱：前揭通話係被告撥打電話過來，被告所稱的「處理
    」二字，是叫其帶文宣組去拜訪的意思，然因其當時忙於準
    備論文，所以並沒有答應被告，後續也沒有去拜訪等語，核
    與甲○○於其所涉違反公職人員選舉罷免法一案（即本院九
    十四年度選易字第一號）之警詢、偵查及準備程序時均一致
    否認曾受被告託請買票等語相符，此據本院調取上開案卷核
    閱明確。（二）衡以本件被告並未遭查扣任何足以認定係供
    賄選之用或預備之物品，且被告於電話中告知甲○○「處理
    」之二字，語意有多種可能，於通話之被告及甲○○二人均
    一致、迭次堅詞否認係意指買票，且查無其他被告、甲○○
    二人涉有預備行賄罪嫌之積極相關事證之情況下，自難單憑
    開通話內容而臆測被告有囑附甲○○買票之行為。（三）又
    按犯罪行為，在法律概念上可區分為陰謀（謀議）、預備、
    著手實行等不同階段，而所稱之「預備」，係指在犯罪之意
    思決定之後，著手實施前，為便利犯罪行為之實行，所為之
    準備行為。而依起訴事實所載，縱認被告與甲○○前開通話
    內容中之「處理」係指「買票」之意，則於甲○○應允之情
    形下（證人甲○○於本院審理時證稱其當時係委婉拒絕被告
    ），依前開犯罪行為階段之區分，被告至多亦僅達於行賄之
    犯罪意思決定，並與甲○○謀議、合意之階段，實難以上開
    謀議行為本身，認係著手實施前、為便利犯罪行為實行之準
    備行為；從而，被告上開行為僅屬法律所未規定處罰之謀議
    行賄行為，公訴人認已達預備行賄之階段，容有誤會。（四
    ）此外，復查無其他積極確切之證據，足資證明被告有何公
　　訴人起訴事實所載之預備行賄犯行，不能證明被告犯罪，揆
　  諸前揭說明，自應諭知被告無罪之判決，以免冤抑。
據上論斷，應依刑事訴訟法第三百零一條第一項，判決如主文。
本案經檢察官邱鼎文到庭執行職務
中　　華　　民　　國　九十四　年　　八　月　　二十四　日
                  刑事第二庭　　審判長法官　王義閔
                                法　　　官　廖政勝
　　　　　　　                  法　　　官　李雅俐
以上正本證明與原本無異。
如不服本判決，應於判決送達後十日內，向本院提出上訴狀（須
附繕本）。
中　　華　　民　　國　九十四　年　　八　月　　三十一　日
                                法院書記官  陳秀娟
